【裁判字號】    97,交聲,560
【裁判日期】    971008
【裁判案由】    違反道路交通管理處罰條例聲明異議
【裁判全文】
臺灣士林地方法院交通事件裁定         97年度交聲字第560號
原處分機關  臺北市交通事件裁決所
異  議  人  甲○○
即受處分人
上列異議人即受處分人因違反道路交通管理處罰條例案件，對臺
北市交通事件裁決所違反道路交通管理事件裁決書所為處分（原
處分案號：民國97年4 月29日北市裁二字第裁22－AEW851911 號
），聲明異議，本院裁定如下：
    主  文
異議駁回。
    理  由
一、原處分意旨略以：異議人即受處分人甲○○於民國97年3 月
    2 日22時59分許，騎乘車牌號碼8HZ －818 號重型機車（下
    稱上開機車）行經臺北市○○路與行善路口時，未依規定兩
    段式左轉，應依道路交通管理處罰條例第48條第1 項第2 款
    之規定，裁處異議人罰鍰新臺幣600 元，並依同條例第63條
    第1 項第1 款記違規點數1 點。
二、聲明異議意旨略以：伊於上揭時、地，遭執勤警員以伊有「
    機車未依兩段左轉」之違規事實製單舉發，惟該違規路段雖
    設有機車兩段式左轉之標誌，但係設在距離路口100 公尺左
    右的2 棵樹中間，一般車輛行駛中根本無從注意，而且，路
    口亦無明顯之兩段式機車待轉區○○○○道才發現待轉區○
    路中央，實屬不合理，伊左轉時並不知自己違規，對於警察
    無告示而等著人民違規，非常不能諒解，簡直像血汗錢被詐
    騙，為此，聲明異議等語。
三、按道路交通管理處罰條例所稱之汽車，包括機器腳踏車在內
    ，該條例第3 條第8 款定有明文。又按機慢車兩段左轉標誌
    ，用以告示左轉機器腳踏車或慢車駕駛人應遵照號誌指示，
    在號誌顯示允許直行時先行駛至右前方路口之左轉待轉區等
    待左轉，俟該方向號誌顯示允許直行後，再行續駛，以兩段
    方式完成左轉；機器腳踏車行駛至交岔路口，其轉彎，應依
    標誌或標線之規定行駛；無標誌或標線者，應依第102 條及
    下列規定行駛：內側車道設有禁行機車標誌或標線者，應依
    兩段方式進行左轉，不得由內側或其他車道左轉。在三快車
    道以上單行道道路，行駛於右側車道或慢車道者，應以兩段
    方式進行左轉彎；行駛於左側車道或慢車道者，應以兩段方
    式進行右轉彎，道路交通標誌標線號誌設置規則第65條及道
    路交通安全規則第99條第2 項亦分別定有明文。再按汽車駕
    駛人轉彎時，有不依標誌、標線、號誌指示者，處新臺幣60
    0 元以上1,800 元以下罰鍰，並記違規點數1 點，道路交通
    管理處罰條例第48條第1 項第2 款、第63條第1 項第1 款亦
    有明定。
四、經查：
（一）本件違規事實係異議人甲○○於97年3 月2 日22時59分許
      ，騎乘上開機車行經臺北市○○路與行善路口時，未依規
      定兩段式左轉，為臺北市政府警察局內湖分局潭美派出所
      警員舉發，而填製北市警交字第AEW851911 號舉發違反道
      路交通管理事件通知單，惟異議人於應到案日期（即97年
      3 月17日）前到案陳述不服舉發，裁決機關認無理由，而
      於97年4 月29日，以北市裁二字第裁22－AEW851911 號違
      反道路交通管理事件裁決書，裁決處異議人新臺幣600 元
      之罰鍰，並記違規點數1 點，有前揭違規通知單、裁決書
      各1 份附卷可稽。
（二）上揭違規事實業據證人即舉發本件違規之警員乙○○於本
      院審理時結證明確，而異議人甲○○就其於上揭時、地，
      騎乘上開機車未依兩段式左轉，而逕行左轉一節亦陳明在
      卷，從而，異議人於上揭時、地，騎乘上開機車未依規定
      兩段式左轉一節，應可認定。
（三）至異議人雖以前揭情詞置辯，惟證人乙○○於本院審理時
      結證稱：97年3 月2 日當時行善路與舊宗路口，有關機車
      兩段式左轉之標示原先設置在右側，之後有在路口中央加
      強設置4 、5 個；97年3 月2 日當時該處就是三線道，最
      內側車道禁行機車，該處路口從96年12月底就開始規定機
      車需兩段式左轉，且該處並未設置機車專用道等語甚詳，
      復有證人乙○○所提出之違規現場照片影本4 紙附卷可考
      ，而觀諸上開違規現場照片所示，行善路與舊宗路口右側
      設有兩段式左轉標誌，舊宗路一段與行善路之交岔路口處
      設有明顯可見之機車待轉格標線，一般用路駕駛人當可清
      楚知悉機車行駛至該路口時需兩段式左轉。況該違規路段
      屬於三快車道以上之單行道道路，內側車道繪有禁行機車
      字樣一情，並經證人乙○○結證在卷，亦有上開現場照片
      足憑，則機器腳踏車之駕駛人行駛於右側車道或慢車道者
      ，仍應以前揭規定兩段方式進行左轉彎，而異議人係領有
      合格駕駛執照之機車駕駛人，應知悉且有遵守交通標誌、
      標線相關規定之義務，其對於一般用路駕駛人所應遵守之
      交通規則，要難推諉為不知，是異議人騎乘上開機車行駛
      於三線快車道以上而內側車道繪有禁行機車字樣之單行道
      道路，既未依規定兩段式而逕自左轉，其有「不依標誌、
      標線、號誌指示」之違規行為甚明，職是，異議人上開所
      辯委無足取。
（四）綜上所述，本件異議人於上揭時、地，騎乘上開機車未依
      規定兩段式左轉，即轉彎時，不依標誌、標線、號誌指示
      ，其於應到案日期（即97年3 月17日）前到案陳述不服舉
      發，裁決機關認無理由，而依前揭道路交通管理處罰條例
      第48條第1 項第2 款、第63條第1 項第1 款規定，及違反
      道路交通管理事件統一裁罰基準及處理細則第43條、第44
      條、第67條等規定，對異議人處新臺幣600 元之罰鍰，並
      記違規點數1 點，經核並無違法之處，本件異議非有理由
      ，應予駁回。
據上論斷，應依道路交通管理處罰條例第87條第2 項、道路交通
案件處理辦法第19條，裁定如主文。
中    華    民    國    97    年    10    月    8     日
                  交通法庭法  官    王美玲
以上正本證明與原本無異。
如不服本裁定，應於裁定送達後5 日內，向本院提出抗告狀。
                          書記官  林靜枝
中    華    民    國    97    年    10    月    8     日


司法院資訊處製作；財團法人民間司法改革基金會備份。
